臺灣高雄地方法院民事判決　九十三年度訴字第一二二五號
　　原　　　告
　　即反訴被告　乙○○
　　被　　　告
　　即反訴原告　甲○○
　　訴訟代理人　蔡雪苓律師
右當事人間損害賠償事件，原告於刑事訴訟程序提起附帶民事訴訟，經刑事庭裁定移
送，被告並提起反訴，本院於民國九十三年八月二日言詞辯論終結，判決如下：
    主　    文
被告應給付原告新台幣捌萬元，及自民國九十三年一月十三日起至清償日止，按年息
百分之五計算之利息。
原告其餘之訴駁回。
反訴被告應給付反訴原告新台幣柒萬零肆佰壹拾元，及自民國九十三年七月十日起至
清償日止，按年息百分之五計算之利息。
反訴原告其餘之訴駁回。
反訴訴訟費用由反訴被告負擔三分之一，餘由反訴原告負擔。
本判決第一、三項均得假執行。
兩造其餘假執行之聲請均駁回。
    事實及理由
一、原告主張：被告於民國九十一年七月十九日下午四時許，在高雄縣路竹鄉○○路
    四八六號，因伊指責被告提領母親存款一事而發生口角爭執，詎被告竟出手毆打
    伊，致伊受有臉部淤腫、抓傷痕跡，右手中指、大拇指、左膝、左上臂挫傷淤腫
    及腦震盪等傷害，其刑事責任部分業經判決有罪確定。爰依侵權行為之規定，請
    求被告賠償減少勞動能力損失、增加生活上需要及精神上損害賠償合計新台幣（
    下同）六十萬元。而聲明求為判決：(一)被告應給付原告六十萬元及自九十一年七
    月十九日起至清償日止，按年息百分之五計算之利息。(二)訴訟費用由被告負擔。
    (三)願供擔保為假執行之宣告。另就反訴部分，則以伊並未毆打反訴原告為抗辯，
    並聲明：駁回反訴原告之訴。
二、被告則以：伊係因原告先出手推打，為正當防禦而反擊，且刑事判決亦認定兩造
    係互毆，伊亦受有傷害等語為抗辯，而聲明：原告之訴及假執行之聲請均駁回。
    又就反訴部分，則主張伊亦因反訴被告之毆打而受有頭皮、前胸及後頸部多處挫
    傷之傷害，而支出醫療費四百十元，另請求精神上損害賠償賠十九萬九千五百九
    十元，合計二十萬元，均依侵權行為之規為請求。而聲明求為判決：(一)反訴被告
    應給付反訴原告二十萬元，及自九十一年七月十九日起至清償日止，按年息百分
    之五計算之利息。(二)訴訟費用由反訴被告負擔。(三)願供擔保為假執行之宣告。
三、原告主張被告於上開時地，因其指責被告提領母親存款一事而發生口角爭執，致
    遭被告毆打受有臉部淤腫、抓傷痕跡，右手中指、大拇指、左膝、左上臂挫傷淤
    腫等傷害之事實，業據提出高新醫院出具之診斷證明書為證，且為被告所不爭執
    ，而經本院調取本件被告傷害之刑事全卷查核結果，證人即兩造之母蘇造亦證稱
    確有打架情事，且被告刑事責任部分，經刑事庭調查結果，亦認定有傷害行為而
    判處拘役三十五日確定，有本院九十二年度簡字第五二０五號刑事判決在卷可稽
    ，則原告主張之事實，可堪認為真實。
四、又就反訴原告主張在上開時地亦有遭反訴被告毆打之事實，業據提出台南市立醫
    院出具之診斷證明書為證，且依刑事卷內所載，證人即鄰居蘇國政亦證稱有見到
    反訴被告出手毆打反訴原告之情事，而兩造當時既已發生口角爭執，則反訴原告
    在受毆打時與反訴原告相互拉扯傷害，亦與經驗法則相符，參以反訴原告所受之
    傷害情形為頭皮、前胸及後頸部多處挫傷，與一般拉扯互毆時之受傷情狀相同及
    刑事判決亦係認定兩造互毆等情，則反訴原告此部分主張，亦可認與事實相符，
    而堪採信，反訴被告抗辯未為毆打，尚難採信。
五、按因故意或過失，不法侵害他人之權利者，負損害賠償責任，民法第一百八十四
    條第一項前段有明文；又不法侵害他人之身體或健康者，對於被害人因此喪失或
    減少勞動能力，或增加生活上之需要時，應負損害賠償責任；不法侵害他人身體
    、健康、名譽、自由、信用、隱私、貞操，或不法侵害其他人格法益而情節重大
    者，被害人雖非財產上之損害，亦得請求賠償相當之金額，亦為同法第一百九十
    三條第一項、第一百九十五條第一項前段所明定。本件被告及反訴被告均有侵害
    原告及反訴原告身體之事實，業如前述，則原告及反訴原告均本於侵權行為之規
    定，請求被告及反訴被告負損害賠償責任，即屬有據，均應准許。
六、經查，原告就其請求損害之項目，於書狀中僅表明為「減少勞動能力損失、增加
    生活上需要及精神上損害賠償合計六十萬元」，而經本院闡明結果，仍未就其各
    項請求之金額為具體之表明及聲明所用之證據，則就「減少勞動能力損失、增加
    生活上需要」部分，本院即無從為斟酌認定（民事訴訟法第二百六十八條之二參
    照）。又就精神上損害賠償部分，本院斟酌兩造為姐妹關係，本件係因被告提領
    母親之款項所衍生之爭執，及兩造均互毆並原告受傷程度為臉、手部位挫傷淤腫
    等情狀（至腦震盪部分，依診斷證明書所載係原告主訴有此症狀，且因原告受傷
    部分在臉部，頭暈及頭痛應屬臉部受傷之結果），認原告請求之金額以八萬元為
    適當，在此範圍內之請求，應予准許，逾此部分之請求，則應駁回。
七、又就反訴原告請求部分，依其提出之醫療費收據為四百十元，核與所受傷害情形
    看診之情事相符，應予准許。另就精神上損害賠償部分，本院亦斟酌上開原因及
    其所受傷害為頭皮、前胸及後頸部挫傷等情狀，認反訴原告請求之金額以七萬元
    為適當，在此範圍內之請求，應予准許，逾此部分之請求，則應駁回。
八、按給付無確定期限者，債務人於債權人得請求給付時，經其催告而未為給付，自
    受催告時起，負遲延責任。其經債權人起訴而送達訴狀，或依督促程序送達支付
    命令，或為其他相類之行為者，與催告有同一之效力，為民法第二百二十九條第
    二項所明定。本件原告及反訴原告於起訴前均未有催告對造給付之情事，則其請
    求之利息，均應自起訴狀及反訴起訴狀繕本送達之翌日，即被告部分自九十三年
    一月十三日起，反訴被告部分自九十三年七月十日起，均至清償日止，均按年息
    百分之五計算之範圍內，為有理由，逾此部分之請求，則無所據。
九、綜上所述，兩造確有互毆之情形，應甚明確。則原告本於侵權行為之法律關係，
    請求被告給付之金額，在八萬元及自九十三年一月十三日起至清償日止，按年息
    百分之五計算利息之範圍內，為有理由，應予准許，至其餘超過部分，為無理由
    ，應予駁回。另反訴原告本於侵權行為之法律關係，請求反訴被告給付之金額，
    在七萬零四百十元及自九十三年七月十日起至清償日止，按年息百分之五計算利
    息之範圍內，為有理由，應予准許，至其餘超過部分，為無理由，應予駁回。
十、本件命被告及反訴被告給付之金額，均未逾五十萬元，爰依職權宣告假執行。至
    兩造分別敗訴部分，其假執行之聲請，均失其依據，均應併予駁回。
十一、據上論結：本件原告之訴為一部有理由、一部無理由，反訴原告之訴為一部有理
    由，一部無理由，依民事訴訟法第七十九條、第三百八十九條第一項第五款，判
    決如主文。
中　　　華　　　民　　　國　　九十三　　年　　　八　　　月　　十六　　　日
                                臺灣高雄地方法院民事第一庭
~B法　　　官　林紀元
右為正本係照原本作成。
如不服本判決，應於送達後廿日內，向本院提出上訴狀並表明上訴理由，如於本判決
宣示後送達前提起上訴者，應於判決送達後十日內補提上訴理由書（須附繕本）。
中　　　華　　　民　　　國　　九十三　　年　　　八　　　月　　十六　　　日
~B法院書記官　鄭淑華
